臺灣臺中地方法院刑事判決　
111年度金訴字第1276號
                                   111年度金訴字第1549號
公  訴  人  臺灣臺中地方檢察署檢察官
被      告  謝銘智


上列被告因詐欺等案件，經檢察官提起公訴（111年度偵字第923
5號）及追加起訴(111年度偵字第6177號)，本院判決如下：
    主    文
乙○○犯附表二所示之罪，各處如附表二所示之刑及沒收。應執行
有期徒刑壹年陸月。
    犯罪事實
一、乙○○明知金融機構帳戶係個人理財之重要工具，關係個人財
    產、信用之表徵，且提供其所申設金融機構帳戶予無信任關
    係之他人使用，並代為提領他人來源不明之款項，可能遭利
    用於遂行詐欺取財之目的，成為詐欺集團為逃避追緝而使用
    之帳戶，並藉此轉匯詐欺贓款之方式，而掩飾、隱匿特定犯
    罪所得之去向，造成金流斷點，竟基於縱以其金融帳戶收取
    三人以上共同詐欺取財之犯罪所得及掩飾其去向亦不違背其
    本意之不確定故意，而與真實姓名、年籍均不詳，LINE通訊
    軟體暱稱「鄭欣欣」、「阿傑(別名：小秘書)」之人及其等
    所屬之詐欺集團(下稱上開詐欺集團)其他不詳成員共同意圖
    為自己不法之所有，基於三人以上共同詐欺取財及一般洗錢
    之犯意聯絡，於民國110年10月間某日，透過LINE通訊軟體
    ，將其所申辦華南商業銀行(下稱華南銀行)帳號000-000000
    000000號帳戶(下稱本案帳戶)之帳戶資訊，提供「鄭欣欣」
    、「阿傑(別名：小秘書)」等人使用，用以收取被害人遭訛
    詐之款項，復由上開詐欺集團所屬不詳成員於附表一所示之
    時間，以附表一所示之方式，對附表一所示之被害人施行詐
    術，致使渠等均陷於錯誤，而分別於附表一所示匯款時間，
    匯款如附表一所示金額至本案帳戶，再由乙○○依「阿傑(別
    名：小秘書)」之指示，於附表一所示之時間、地點，提領
    如附表一所示之款項，再將款項交給「阿傑(別名：小秘書)
    」指派前來收款之上開詐欺集團不詳成員【此取款之人與「
    阿傑」(別名：小秘書)可確定非同一人】，藉此製造金流斷
    點，致無從追查上開款項之去向，而掩飾、隱匿財產犯罪所
    得，乙○○並自前開提領之款項中抽取佣金，而獲得如附表一
    所示之報酬。嗣經洪金霜、丙○○、丁○發覺受騙，報警處理
    ，始循線查獲上情。
二、案經洪金霜訴由新北市政府警察局三峽分局，及丙○○訴由雲
    林縣警察局臺西分局報告臺灣臺中地方檢察署檢察官偵查起
    訴及追加起訴。
    理    由
壹、證據能力部分
　　本案認定事實所引用之卷內被告乙○○(下稱被告)以外之人於
    審判外之言詞或書面陳述，被告於本院準備程序時均未爭執
    證據能力（金訴1276卷第36頁），檢察官、被告於辯論終結
    前亦均未對該等證據之證據能力聲明異議（金訴1276卷第51
    -54頁），本院復審酌前揭陳述作成時之情況，並無違法取
    證之瑕疵，亦認以之作為證據為適當，是本案有關被告以外
    之人於審判外之言詞或書面陳述等供述證據，依刑事訴訟法
    第159條之5規定，自均得為證據。至於以下所引用其餘非供
    述證據部分，既不適用傳聞法則，復查無違法取得之情事存
    在，自應認同具證據能力。
貳、認定犯罪事實所憑之證據及理由
　　上揭犯罪事實，業據被告於本院審理時坦承不諱(見金訴127
    6卷第62頁)，核與證人即告訴人洪金霜、丙○○於警詢時之證
    述、被害人丁○於偵查中具狀所為之指述，均大致相符(見11
    1偵9235卷第21-23頁、111偵6177卷第25-27、193頁)，並有
    本案帳戶個資檢視資料、被告與上開詐欺集團成員之LINE對
    話紀錄附卷可稽(見111偵9235卷第29、87-91頁、111偵6177
    卷第77-89頁)，及附表一證據出處欄所示之其他證據可佐，
    足認被告之任意性自白與事實相符，應可採信。本案事證明
    確，被告上揭犯行，均堪認定，皆應予依法論科
參、論罪科刑
一、核被告就附表一各編號所為，均係犯刑法第339條之4第1項
    第2款之三人以上共同詐欺取財罪、洗錢防制法第14條第1項
    之一般洗錢罪。
二、被告與「鄭欣欣」、「阿傑(別名：小秘書)」、上開詐欺集
    團其他不詳成員間，就上開三人以上共同詐欺取財及一般洗
    錢犯行，具有犯意聯絡及行為分擔，應論以共同正犯。
三、被告就附表一各編號所為，均係以一行為同時觸犯三人以上
    共同詐欺取財罪、一般洗錢罪，為想像競合犯，應依刑法第
    55條規定，各從一重之三人以上共同詐欺取財罪處斷。又被
    告就附表一各編號所示之犯行，犯意各別，行為互異，應分
    論併罰。　　
四、按想像競合犯之處斷刑，本質上係「刑之合併」，其所謂從
    一重處斷，乃將想像競合犯組成之評價上數罪，合併為科刑
    一罪，其所對應之刑罰，亦合併其評價上數罪之數法定刑，
    而為一個處斷刑。易言之，想像競合犯侵害數法益者皆成立
    犯罪，論罪時必須輕、重罪併舉論述，同時宣告所犯各罪名
    ，包括各罪有無加重、減免其刑之情形，亦應說明論列，量
    刑時併衡酌輕罪部分量刑事由，評價始為充足，然後依刑法
    第55條前段規定「從一重處斷」，非謂對於其餘各罪可置而
    不論。因此，法院決定處斷刑時，雖以其中最重罪名之法定
    刑，做為裁量之準據，惟於裁量其輕重時，仍應將輕罪合併
    評價在內（最高法院108年度台上字第4405號、第4408號判
    決意旨參照）。經查，被告對於上揭犯行均坦承不諱，是被
    告所犯之一般洗錢罪部分本應依洗錢防制法第16條第2項減
    輕其刑，但因此等部分已與三人以上共同犯詐欺取財罪成立
    想像競合犯，從一重之三人以上共同犯詐欺取財罪處斷，自
    無從再適用上開條項規定減刑，惟依前開說明，本院仍將於
    後述量刑時予以考量，附此說明。　　　
五、按被告構成累犯之事實及應加重其刑之事項，均應由檢察官
    主張並具體指出證明之方法後，經法院踐行調查、辯論程序
    ，方得作為論以累犯及是否加重其刑之裁判基礎（最高法院
    刑事大法庭110年度台上大字第5660號裁定意旨參照）。查
    起訴書及追加起訴書均未主張被告構成累犯之事實，亦未請
    求對被告犯行依累犯規定加重其刑，且公訴檢察官於本院審
    理時亦認被告所犯之罪應無另依累犯規定加重其刑之必要(
    見金訴1276卷第64頁)，是依前揭說明，本院審酌檢察官既
    未主張被告應依累犯加重其刑，爰不依職權調查、認定被告
    是否構成累犯及有無依累犯規定加重其刑之必要，但仍依刑
    法第57條第5款規定，將被告可能構成累犯之前科素行資料
    列為本案犯行之量刑審酌事由，附此敘明。
六、爰以行為人之責任為基礎，審酌被告因貪圖利益而同意提供
    本案帳戶予無信任關係之他人使用，並代為提領其本案帳戶
    內之被害人受騙款項，造成告訴人洪金霜、丙○○、被害人丁
    ○之財產權受到侵害且難以追償，同時破壞社會治安與金融
    秩序，所為殊值非難，迄今未與告訴人洪金霜、丙○○、被害
    人丁○和解或調解成立，亦未賠償其等所受損失等情；並念
    及被告於審理時坦承犯行之態度，有符合洗錢防制法第16條
    第2項減輕事由之情事，有如前述，態度尚可，且其參與本
    案犯罪之分工程度，尚非居於核心主導地位；兼衡被告曾因
    公共危險案件，經法院判處有期徒刑3月確定，並於108年7
    月24日執行完畢(見卷附臺灣高等法院被告前案紀錄表)之素
    行及其犯罪之動機、目的、手段、各告訴人或被害人損失金
    額多寡，暨被告自陳學歷為高中肄業，目前從事廚師工作，
    經濟狀況不佳，有2名未成年子女需扶養等一切情狀(見金訴
    1276卷第63頁)，分別量處如附表二所示之宣告刑，復斟酌
    被告所犯各罪侵害法益之異同、對侵害法益之加重效應、時
    間、空間之密接程度，而為整體評價後，定其應執行之刑如
    主文所示。
肆、沒收部分
(一)洗錢防制法第18條第1項固規定：「犯第14條之罪，其所移
    轉、變更、掩飾、隱匿、收受、取得、持有、使用之財物或
    財產上利益，沒收之；犯第15條之罪，其所收受、持有、使
    用之財物或財產上利益，亦同」，為刑法沒收規定之特別規
    定，自應優先於刑法相關規定予以適用，亦即就洗錢行為標
    的之財物或財產上利益，均應依洗錢防制法第18條規定沒收
    之。惟上開條文雖採義務沒收主義，卻未特別規定「不問屬
    於犯罪行為人與否，沒收之」，致該洗錢行為之標的是否限
    於行為人所有者始得宣告沒收，有所疑義，於此情形自應回
    歸適用原則性之規範，即參諸刑法第38條第2項前段規定，
    仍以屬於行為人所有者為限，始應予沒收。經查，被告所提
    領附表一所示告訴人或被害人匯入本案帳戶之款項，固為本
    案洗錢行為標的之財物，惟被告提領後，分別從中預扣取得
    如附表一各編號所示之報酬，餘款則分別交付予上開詐欺集
    團之不詳成員，業據被告供承在卷(見111偵9235卷第17-18
    頁、金訴1276卷第32-33頁)，是被告僅就預扣報酬所取得之
    財物部分具有事實上處分權限，而應依洗錢防制法第18條第
    1項前段、刑法第38條之1第3項規定，分別於被告所犯之各
    罪項下，對被告宣告沒收，並於全部或一部不能沒收或不宜
    執行沒收時，追徵其價額；至於餘款部分，則無證據證明被
    告有實際取得或朋分該等款項，依上開規定及說明，自無從
    併予宣告沒收，併此敘明。
據上論斷，應依刑事訴訟法第299條第1項前段，洗錢防制法第14
條第1項、第18條第1項前段，刑法第11條前段、第28條、第339
條之4第1項第2款、第55條前段、第51條第5款、第38條之1第3項
，刑法施行法第1條之1第1項，判決如主文。
本案經檢察官謝怡如提起公訴，檢察官黃政揚追加起訴，檢察官
賴謝銓、甲○○到庭執行職務。　
中　　華　　民　　國　　111 　年　　10　　月　　13　　日
            刑事第五庭    審判長法  官  黃玉琪  
                                法  官  陳僑舫
                                法  官  魏威至
以上正本證明與原本無異。
如不服本判決應於收受判決後20日內向本院提出上訴書狀，並應
敘述具體理由。其未敘述上訴理由者，應於上訴期間屆滿後20日
內向本院補提理由書（均須按他造當事人之人數附繕本）「切勿
逕送上級法院」。
告訴人或被害人如不服判決，應備理由具狀向檢察官請求上訴，
上訴期間之計算，以檢察官收受判決正本之日起算。
                                書記官  林鈺娟
中　　華　　民　　國　　111 　年　　10　　月　　13　　日
附錄本案論罪科刑之法條：
洗錢防制法第2條
本法所稱洗錢，指下列行為：
一、意圖掩飾或隱匿特定犯罪所得來源，或使他人逃避刑事追訴
    ，而移轉或變更特定犯罪所得。
二、掩飾或隱匿特定犯罪所得之本質、來源、去向、所在、所有
    權、處分權或其他權益者。
三、收受、持有或使用他人之特定犯罪所得。
　　
洗錢防制法第14條
有第二條各款所列洗錢行為者，處 7 年以下有期徒刑，併科新
臺幣 5 百萬元以下罰金。
前項之未遂犯罰之。
前二項情形，不得科以超過其特定犯罪所定最重本刑之刑。

中華民國刑法第339條之4
犯第 339 條詐欺罪而有下列情形之一者，處 1 年以上 7 年以
下有期徒刑，得併科 1 百萬元以下罰金：
一、冒用政府機關或公務員名義犯之。
二、三人以上共同犯之。
三、以廣播電視、電子通訊、網際網路或其他媒體等傳播工具，
    對公眾散布而犯之。
前項之未遂犯罰之。

附表一
編號 被害人 詐欺方式 匯款時間、金額（新臺幣） 提領地點 提領時間、金額 報酬 （新臺幣） 證據出處  1 洪金霜 (起訴部分) 上開詐欺集團某成員於110年11月29日下午2時50分許，透過LINE通訊軟體與洪金霜聯絡，佯稱：伊為其姪子，要向其借款周轉云云，致洪金霜誤信為真陷於錯誤，匯款至本案帳戶中 110年12月1日中午12時31分、13萬元 臺中市○○區○○街00號之華南銀行豐原分行臨櫃提款 110年12月1日12時53分、23萬元 2000元 1.證人洪金霜於警詢之證述（111偵9235卷第21-23頁） 2.臺北市政府警察局中正第一分局仁愛路派出所陳報單、受理各類案件紀錄表、受（處）理案件證明單、受理詐騙帳戶通報警示簡便格式表（111偵9235卷第37-43頁） 3.合作金庫商業銀行匯款申請書代收入傳票、合作金庫銀行存款存摺封面影本、告訴人洪金霜與LINE暱稱「惜福」之對話紀錄擷圖（111偵9235卷第49-59頁） 4.合作金庫商業銀行新生分行111年6月17日合金新生字第1100000000號函檢附洪金霜於110年12月1日跨行電匯13萬元之交易傳票及匯款人基本資料（111偵6177卷第173-179頁） 5.華南商業銀行股份有限公司110年12月21日營清字第11000413951號函檢附000000000000號（戶名乙○○）帳戶開戶資料及存款交易明細、華南商業銀行股份有限公司111年4月14日華豐存字第1110000036號函檢附乙○○帳戶於110年12月1日之取款憑條及監視器影像畫面（111偵9235卷第31-34、69-71頁、卷後證物袋） 2 丁○ (追加起訴部分) 上開詐欺集團某成員於110年11月30日下午3時許，撥打電話並透過LINE通訊軟體與丁○聯絡，佯稱係姪子，急需用錢要向其借款周轉云云，致丁○誤信為真陷於錯誤，臨櫃匯款至本案帳戶中 110年12月1日中午12時29分許（起訴書誤載為1時16分）、10萬元   2000元 1.被害人丁○之陳述意見暨陳報狀（111偵6177卷第193頁） 2.華南商業銀行活期性存款存款憑條（收據）影本（111偵6177卷第195頁） 3.華南商業銀行股份有限公司111年3月15日營清字第11100085091號函檢附000000000000號帳戶（戶名乙○○）帳戶交易明細、華南商業銀行股份有限公司豐原分行111年4月8日華豐存字第1110000031號函檢附000000000000號帳戶（戶名乙○○）交易明細、12月1日提款23萬元之取款憑條及監視器影像畫面（111偵6177卷第125-136頁） 3 丙○○ (追加起訴部分) 上開詐欺集團某成員於110年11月30日下午3時許，透過LINE通訊軟體與丙○○聯絡，佯稱：伊為之前修繕水電之師傅，急需用錢，要向其借款周轉云云，致丙○○誤信為真陷於錯誤，匯款至本案帳戶中 110年12月1日下午1時35分（起訴書誤載為16分）許、5萬元 自上開分行之自動櫃員機提款 110年12月1日下午2時25分許、3萬元 1000元 1.證人丙○○於警詢之證述（111偵6177卷第25-27頁） 2.內政部警政署反詐騙諮詢專線紀錄表、新北市政府警察局永和分局永和派出所受理詐騙帳戶通報警示簡便格式表、受（處）理案件證明單、受理各類案件紀錄表、金融機構聯防機制通報單（111偵6177卷第29-31、41、47-51頁） 3.國泰世華商業銀行匯出匯款憑證、中國信託銀行自動櫃員機明細表、LINE通訊軟體對話紀錄擷圖（111偵6177卷第33-37頁） 4.華南商業銀行股份有限公司111年3月15日營清字第11100085091號函檢附000000000000號帳戶（戶名乙○○）帳戶交易明細、華南商業銀行股份有限公司豐原分行111年4月8日華豐存字第1110000031號函檢附000000000000號帳戶（戶名乙○○）交易明細及影像畫面、提款機提款5萬元之監視器影像畫面-111偵6177卷第125-131、137-139頁）      110年12月1日下午2時26分許、2萬元   

附表二
編號 犯罪事實 宣告刑及沒收 1 如附表一編號1所示 乙○○犯三人以上共同詐欺取財罪，處有期徒刑壹年參月。未扣案之洗錢標的新臺幣貳仟元沒收，於全部或一部不能沒收或不宜執行沒收時，追徵其價額。 2 如附表一編號2所示 乙○○犯三人以上共同詐欺取財罪，處有期徒刑壹年參月。未扣案之洗錢標的新臺幣貳仟元沒收，於全部或一部不能沒收或不宜執行沒收時，追徵其價額。 3 如附表一編號3所示 乙○○犯三人以上共同詐欺取財罪，處有期徒刑壹年貳月。未扣案之洗錢標的新臺幣壹仟元沒收，於全部或一部不能沒收或不宜執行沒收時，追徵其價額。